【裁判字號】    97,易,3307
【裁判日期】    971128
【裁判案由】    毀損
【裁判全文】
臺灣臺北地方法院刑事判決              97年度易字第3307號
公  訴  人  臺灣臺北地方法院檢察署檢察官
被      告  甲○○
上列被告毀損案件，經檢察官聲請以簡易判決處刑（97年度調偵
字第880號），惟本院認不應以簡易判決處刑（97年度簡字第431
2 號），而改依通常審判程序（97年度易字第3307號）審理、判
決如下：
    主  文
甲○○無罪。
    理  由
一、公訴意旨略以：被告甲○○原所有門牌號碼臺北市○○區○
    ○街66巷53弄32號2 樓房屋及其增建部分，經臺灣臺北地方
    法院於民國96年11月21日拍賣，並於同年12月6 日發給不動
    產權利移轉證書，由告訴人乙○○取得該房屋含增建部分之
    所有權，詎被告竟基於毀損之犯意，於97年2月17日上午10
    時許、同年月26日下午2 時許，在上開房屋後方增建部分，
    僱工開鑿孔洞及裝設鋁梯，毀損告訴人所有之該牆面，致令
    不堪用，足以生損害於乙○○，因認被告涉犯刑法第354 條
    之毀損器物罪嫌。
二、按犯罪事實應依證據認定之，無證據不得認定犯罪事實。又
    不能證明被告犯罪者，應諭知無罪之判決，刑事訴訟法第15
    4 條第2 項、第301 條第1 項分別定有明文。次按事實之認
    定，應憑證據，如未能發現相當證據，或證據不足以證明，
    自不能以推測或擬制之方法，為裁判基礎。又認定犯罪事實
    ，所憑之證據，雖不以直接證據為限，間接證據亦包括在內
    ，然無論直接或間接證據，其為訴訟上之證明，須於通常一
    般之人均不致於有所懷疑，而得確信其為真實之程度者，始
    得據之為有罪之認定，倘其證明尚未達到此一程度，而有合
    理性懷疑之存在時，即無從為有罪之認定，且告訴人之告訴
    ，係以使被告受刑事訴追為目的，是其陳述是否與事實相符
    ，仍應調查其他證據以資審認，此亦有最高法院40年台上字
    第86號判例意旨、76年台上字第4986號判例、61年台上字第
    309號判例意旨可資參照。又按，刑法刑法第354條之毀損罪
    ，以使所毀損之物，失其全部或一部之效用，及確實係行為
    人所為及有毀損故意為構成要件，倘非行為人所為或無毀損
    故意者，則無上開規定之適用，合先敘明。
三、公訴人認被告涉犯前開罪嫌，無非係以告訴人之指訴、被告
    之供述：伊於97年2月17日上午10時許、26日下午2時許，在
    上開房屋後方增建部分，僱工開鑿孔洞及裝設鋁梯等語、證
    人即告訴人乙○○之證言、土地及建物所有權狀、現場照片
    、臺灣臺北地方法院96年10月25日民事執行處通知、96年11
    月21日拍賣筆錄、96年12月6日不動產權利移轉證書、97年1
    月11日民事執行處函、97年2月13日執行點交筆錄、97年2月
    18日執行調查筆錄及照片、97年2月27日執行點交筆錄、96
    年度執字第64236 裁定、建物登記謄本；被告原所有門牌號
    碼臺北市○○區○○街66巷53弄32號2 樓之房屋及增建部分
    ，經臺灣臺北地方法院於96年11月21日拍賣，並於同年12月
    6 日發給不動產權利移轉證書，由告訴人取得該房屋含增建
    部分之所有權，臺灣臺北地方法院於97年2 月13日會同被告
    及告訴人至現場欲辦理點交，被告始表示有增建部分，經法
    院於同日並函囑地政事務所辦理限制登記，被告旋於翌日就
    該增建部分之牆面僱工開鑿孔洞及裝設鋁梯，毀損該牆面，
    臺灣臺北地方法院於97年2 月27日執行點交，諭知被告不得
    在進入屋內，被告就該拍定程序聲明異議，經法院以96年度
    執字第64236 裁定增建部分為原有建物所有權範圍所及，為
    其論據。
四、惟訊據被告於警詢、偵訊及本院審訊時固不否認有在告訴人
    上揭時、地之事實，惟堅決否認有何毀損，辯稱：臺北市○
    ○區○○街66巷53弄32號2 樓增建部分，並不在當初拍賣條
    件公告範圍內，上開增建部分所有權是我所有，這個增建部
    分，告訴人還沒有向我買，那個鋁梯是上開增建部分還沒有
    買賣前，我作一個鋁梯要出入增建部分，當初點交時執行法
    官叫告訴人要跟我買增建部分，但是告訴人不願意跟我買，
    我和告訴人是鄰居二十幾年，告訴人曾有來過我們家，告訴
    人也知道我們後面有增建部分，而該增建部分以33萬元許之
    費用於未拍賣前好幾年早已建造等語
五、經查：
  (一)證人乙○○於本院97年11月28日審理時證述：法官有告訴我
    說，叫我再補貼一點給甲○○，因為拍賣公告條件當時沒有
    寫到增建部分，我於本件拍賣之前即已知被告上開房屋陽台
    後方有增建部分等語綦詳（見本院卷第26頁正、反面），核
    與被告之供述：當初點交時執行法官叫告訴人要跟我買增建
    部分等情節相符，並有臺北市○○區○○街66巷53弄32號2
    樓增建部分之財政部臺北市國稅局財產歸屬資料清單、臺北
    市建物（萬華區○○段○○段01734─000建號）登記第二類
    謄本各1 件在卷可稽（見臺灣臺北地方法院檢察署97年度偵
    字第10839 號卷，以下簡稱偵卷，第29至30頁）。是被告對
    於臺北市○○區○○街66巷53弄32號2 樓增建部分係以所有
    權人之身分地位行使權利之主觀意思，應堪認定。
  (二)依上開偵卷第40至41頁之本院所有本件拍賣公告條件內容以
    觀，僅限於臺北市○○區○○街66巷53弄32號2 樓，並不包
    括上開增建部分，此亦有上開拍賣公告在卷可稽。復查，同
    上偵卷第65頁反面至66頁之97年2 月13日執行點交筆錄載示
    ：買受人乙○○表示等鑑算增建物完畢後，願補償價格給債
    務人，張雅淨稱屋後增建物是我出錢蓋的，我是甲○○女兒
    ，恰逢農曆年，請求延後搬遷等語綦詳，並有執行點交筆錄
    在卷可徵。又依偵卷第68頁之本院民事執行處97年2 月13日
    囑託測量查封登記書內容以觀，臺北市○○區○○街66巷53
    弄32號2 樓增建部分係未辦理保存登記建築改良物，並囑託
    臺北市建成地政事務所派員，於97年3月13日下午3時，前往
    現場會同測量，並有測量查封登記書、97年2 月18日執行調
    查筆錄、照片、97年2 月27日執行點交筆錄、本院民事執行
    處97年3月7日函稿在卷可憑（見偵卷，第68至75頁反面），
    再互核與偵卷第29至30頁之臺北市○○區○○街66巷53弄32
    號2 樓增建部分之財政部臺北市國稅局財產歸屬資料清單、
    臺北市建物（萬華區○○段○○段01734─000建號）登記第
    二類謄本以觀，被告所辯：臺北市○○區○○街66巷53弄32
    號2 樓增建部分，並不在當初拍賣條件公告範圍內，上開增
    建部分所有權是我所有，這個增建部分，告訴人還沒有向我
    買，那個鋁梯是上開增建部分還沒有買賣前，我作一個鋁梯
    要出入增建部分，當初點交時執行法官叫告訴人要跟我買增
    建部分等情，與事實相符，應堪採信。
  (三)復查，臺北市○○區○○街66巷53弄32號2 樓增建部分係臺
    北市○○區○○段二小段01734 建號，層次是第二層增建面
    積31.51 平方公尺，依立德國際不動產估價事務所估價報告
    之鑑定價格計新臺幣（下同）14萬2千9百50元，並有估價報
    告書、鑑定報告書、勘估報告內容摘要、勘估內容分析表、
    現況照片、位置圖、謄本在卷可佐（見偵卷第88頁反面至第
    96頁）。復依被告供述上開增建部分之建築成本係33萬元餘
    ，並有建築費用表、楊俊章出具之估價單在卷可參（見本院
    卷第16至17頁）。又被告於本院97年11月28日審判時表示願
    以30萬元售予告訴人，惟告訴人僅願出價12萬元等語（見本
    院卷第28頁），互核與同上偵卷第65頁反面至66頁之97年2
    月13日執行點交筆錄載示：買受人乙○○表示等鑑算增建物
    完畢後，願補償價格給債務人等情綜合以觀，是被告所辯：
    告訴人不願意跟我買，我和告訴人是鄰居二十幾年，告訴人
    曾有來過我們家，告訴人也知道我們後面有增建部分，而該
    增建部分以33萬元許之費用於未拍賣前好幾年早已建造等語
    ，與事實相符，洵堪採信。因此，被告一直以自己是臺北市
    萬華區○○街66巷53弄32號2 樓增建部分之所有權人地位之
    主觀意思行使權利，應堪認定。
  (四)末查，卷內之本院卷第15頁就本案臺北市○○區○○街66巷
    53 弄32號2樓之增建部分，有財政部臺北市國稅局財產歸戶
    資料清單載示：31點5 平方公尺房地面積，4萬5千元房地現
    值金額，同上偵卷第75頁反面本院民事執行處97年3 月17日
    函示對於本案上開不動產增建部分測量請證人即告訴人前往
    臺北市建成地政事務所繳費鑑定，同上偵卷第78頁至第80頁
    執行點交筆錄及執行增建物勘測筆錄，本院卷第13頁，對於
    上開增建部分的建號是：台北市○○區○○段二小段01734
    建號，層次是第二層增建面積31點5 平方公尺之台北市建物
    登記謄本，偵卷第88頁反面至第96頁之立德國際不動產估價
    事務所估價報告書、鑑定報告書、勘估報告內容摘要、勘估
    內容分析表、現況照片、位置圖、謄本等資料，同上偵卷第
    12至20頁之所有權狀、毀損照片、受理各類案件紀錄表、受
    理刑事案件報案三聯單，偵卷第29至30頁之臺北市建物登記
    第二類謄本（萬華區○○段○○段00000-000 建號）、財政
    部臺北市國稅局財產歸屬資料清單，偵卷第36 至120頁之臺
    灣臺北地方法院一般執字卷宗96年度執字第64236 號案件之
    影印全部卷證資料、臺灣臺北地方法院一般執字卷宗95年度
    執字第60266 號案件之影印全部卷證資料，本院卷第11頁至
    第18 頁本院民事執行處函文、萬華區○○段○○段01734建
    號謄本、測量成果圖、財產歸屬資料清單、萬華區○○段○
    ○段建號增建房屋費用表、估價單等資料綜合以觀，被告就
    上開時地之增建部分之牆面僱工開鑿孔洞及裝設鋁梯，係以
    所有權人之地位行使權利，並無毀損故意，亦無使所毀損之
    物，失其全部或一部之效用，應堪認定。
六、綜上，公訴人所提出之證據並無法證明被告有何刑法第354
    條毀損罪之犯行。此外，復查並無其他積極證據，足資認定
    被告確有上開毀損罪之主、客觀犯行，揆諸上揭規定及說明
    ，自應為被告無罪判決之諭知。
據上論斷，應依刑事訴訟法第452條、第301條第1 項前段判決如
主文。
本案經檢察官林怡君到庭執行職務。
中    華    民    國    97    年  11    月    28      日
                  刑事第十六庭法  官  施添寶
以上正本證明與原本無異。
如不服本判決應於收受本判決後10日內向本院提出上訴書狀，並
應敘述具體理由，如未敘述上訴理由者，應於上訴期間屆滿後20
日內補提理由書狀於本院（均須按他造當事人之人數附繕本）「
切勿逕送上級法院」。告訴人或被害人如對於本判決不服者，應
具備理由請求檢察官上訴，其上訴期間之計算係以檢察官收受判
決正本之日期為準。
                              書記官  陳弘文
中    華    民    國    97    年  11    月    28      日


司法院資訊處製作；財團法人民間司法改革基金會備份。
